高雄高等行政法院判決　　　　　　　　　　　　　　　九十二年度訴字第七六０號
　　　　　　　　　　　　　　　.
　　原　　　告　甲○○
　　訴訟代理人　邱揚勝律師
　　　　　　　　蔡錫欽律師
　　右　一　人
　　複 代 理人　丁○○
　　被　　　告　財政部臺灣省南區國稅局
　　代　表　人　乙○○　局長
　　訴訟代理人　戊○○
　　　　　　　　己○○
　　　　　　　　丙○○
右當事人間因綜合所得稅事件，原告不服財政部中華民國九十二年五月十六日台財訴
字第０九二００一五一九五號訴願決定，提起行政訴訟。本院判決如左：
　　主  文
訴願決定及原處分（復查決定含原核定處分）關於收入總額中調增自費病房差額收入
部分應予變更，確定其自費病房差額收入為新台幣壹佰陸拾柒萬伍仟貳佰元。
原告其餘之訴駁回。
訴訟費用由被告負擔十分之九，餘由原告負擔。
　　事  實
壹、事實概要：
　　原告係廣聖醫院負責人，八十八年度綜合所得稅結算申報，列報該醫院收入總額
　　新台幣（下同）九八、三０三、七一二元，費用總額九五、九一四、八五三元，
　　全年所得額二、三八八、八五九元，被告依查得資料核定該醫院收入總額一００
　　、八七六、七六二元，費用總額九二、二二三、五六六元，全年所得額八、六五
　　三、一九六元，依原告合夥比例百分之四五．七五計算，核定執行業務所得三、
　　九五八、八三七元，併課其當年度綜合所得稅，原告不服，就收入總額、修繕費
　　、水電瓦斯費及折舊等項目，申經復查追減執行業務所得六０四、一四０元，原
    告仍不服，就收入總額部分提起訴願，遭決定駁回，遂提起本件行政訴訟。
貳、兩造聲明：
一、原告聲明求為判決：訴願決定及原處分（復查決定含原核定處分）關於收入總額
                      中調增自費病房差額收入一、八一一、四００元部分均撤銷
                      。
二、被告聲明求為判決：原告之訴駁回。
參、兩造之爭點：
甲、原告主張之理由：
一、原告係廣勝醫院之合夥人，八十八度綜合所得稅結算申報，列報廣勝醫院收入總
    額九八、三０三、七一二元，被告核定一００、八七六、七六二元，原告對其中
    調增自費病房差額收入一、八一一、四００元部分不服，經提起復查申請及訴願
    ，均遭駁回，遂提起本行政訴訟。
二、被告核定系爭自費病房差額收入一、八一一、四００元，係依據原告自述之病房
    費差額每床六００元，及被告所稱「中央健康保險局（以下簡稱健保局）提供廣
    勝醫院八十八年度可以申請差額病床日數為三、０一九日」以計算，原告於復查
    及訴願時均主張醫院之套房係優待給洗腎病患及地方人士使用，雖訂有病房費差
    額每床六００元，惟均未收取病房差額。
三、原告自述之病房費差額每床六００元之原因，為原告為爭取及服務患者而增設套
    房，但旗山地區為偏僻小鎮，有錢人均到高雄大醫院就醫，而不願屈就旗山之套
    房，故推出套房後並無人住，乃改以優待給洗腎病患使用，但並未加收差價，期
    以爭取一些洗腎患者，以彌補損失；又為敦親睦鄰及做好公關，對於地方特定人
    士住院均提供套房，但並不加收差價，被告並未調查原告確實有收取房費差額每
    床六００元之證據。至於被告所稱健保局提供廣勝醫院八十八年度可以申請差額
    病床日數為三、０一九日，該日數並非原告所呈報，且被告並未實地調查套房之
    房間數及使用率，而逕按三、０一九日核定，是為未經調查而核定。
四、至於被告稱：「原告於民國（下同）九十一年十月十一日出具說明書稱無法提供
    相關病患名單」乙節，查該套房因未另外收取差價，故未另予區分而與一般病房
    併計，所以要提供居住套房名單資料是有困難，然如於復查時之說明，係優待給
    洗腎病患及地方人士使用，則原告是能提供八十八年整年度之洗腎病患及地方人
    士名單供核。
五、廣聖醫院八十八年度之病房計有三人房七間（即未收差額一般病床）、一人房五
    間（醫院規定收取差額每床六００元）、二人房七間（醫院規定收取差額每床一
    ００元），又廣聖醫院已依規定於每月向健保局申報八十八年度的「住院費用申
    請表」及住院患者明細資料，全年合計申請住院日數共計一、三七九（人）次。
    被告依據向健保局取得的「總床數七十」、「差額床數十一」及「申請日數」十
    二個月份合計三、０一九日乘以六００元，合計自費病房差額收入一、八一一、
    四００元。經對照原告之病房計十九間、總病床數計四十床，而被告核定「總床
    數七十」是為錯誤；又原告之差額床數是一人房五間、二人房七間，而非「差額
    床數十一」；又「申請日數」十二個月份合計三、０一九日，原告並不知悉其數
    字之來源，故原告質疑該數字之正確性。
六、至於病房費差額「六００元／每人次」是原告於八十八年七月填寫「執行業務調
    查紀錄表」內自行填載的，該調查紀錄表係由原告之行政人員所填寫（由蓋章可
    以證明）其填寫之本意為，屬一人房者每人次加收六００元，但八十八年均未有
    加收，故人次填寫「０」；原告於八十八年十二月再次填寫該調查紀錄表時，由
    原告本人親自蓋章，此時則未填載「六００元／每人次」。由此可知被告「一人
    房」及「二人房」未予區分，而統按加收六００元計算，是為不正確。又住院患
    者住於幾號病房，於呈報健保局時並未記載，僅於醫院之病歷表上有記載，故要
    原告提示八十八年度住於「一人房」及「二人房」之名單資料是有困難，但原告
    就已查得住於「一人房」及「二人房」之洗腎病患名單共計有四十九人，及特定
    人士計七一四天可供查證。
七、原告於九十二年十一月七日函健保局及高雄縣衛生局，查明廣聖醫院八十八年度
    之病床床號情形，經健保局以九十二年十一月二十六日健保高費二字第０九二０
    ０六五六七六號函檢附「八十八年間於本局報備病床床號資料乙份」其中載明「
    收取病房費差額病床十一床」。至於補充理由（一）狀證二之「病床床號資料表
    」內記載之收取病房費差額病床十二間十九床，與健保局函復之十一床其差異之
    原因，查病床床號資料表係最新資料，至其係於何時申報異動，因會計人員已離
    職，故難查明。又原告於九十二年十一月病床床號又有異動，並於九十二年十一
    月四日檢附變更後之「病床床號資料表」向健保局申報，並由健保局於九十二年
    十一月十四日收文，並同意登記備查在案；再查變更後之「病床床號資料表」內
    記載「收取病房費差額病床」除原有床數不變外，再增四房七床（一二六─一、
    一二六─二、一二七─一、一二九─一、一二九─二、一三二─一、一三二─二
    ）。
乙、被告主張之理由：
一、廣聖醫院列報收入總額九八、三０三、七一二元，被告依查得資料核定該醫院全
    民健康保險給付九０、二三九、七六六元、健保部分負擔收入六、０三六、二三
    一元、掛號費收入九七三、七四九元、一般自費收入三、五０一、四００元、利
    息收入三三、九八六元及其他收入九一、六三０元合計一００、八七六、七六二
    元。原告復查主張被告調增該醫院收入中一、八一一、四００元係為設算自費病
    房差額收入，該醫院之套房係優待給洗腎病患、地方特定人士，並未收取病房差
    額云云，被告復查結果以，查八十八年度該醫院執行業務狀況調查紀錄表，原告
    自行填載病房費差額每床六００元，又健保局提供該醫院八十八年度申請差額病
    床日數為三、０一九日，被告據以核算該醫院自費病房差額收入一、八一一、四
    ００元，核屬有據，原告雖主張無收取病房差額，惟九十一年十月十一日出具說
    明書稱無法提供相關病患名單，其既未能提供具體事證以實其說，難謂其主張為
    真實，原核定並無不合。
二、原告訴稱廣聖醫院八十八年度之病房計十九間，總病床數計四十床，而質疑被告
    核定總床數七十床、差額病床十一床及申請日數十二個月份合計三、０一九日及
    病房費差額每人次六００元之依據為何云云。查被告係依健保局高屏分局查復資
    料核定，而該局之資料源自醫院報備病床床號及病患住院申報資料勾稽而取得。
    又原告自行於「執行業務調查紀錄表」填報病房費差額每人次收費六００元，並
    加蓋醫院及負責人印章，被告依原告填報收費情形據以核定，並無不合。
三、原告另訴稱住院病患之病房號並未呈報健保局，無法提供住院差額病房名單乙節
    ，查特約醫院應於保險對象入院後次日檢具全民健康保險住院通知表送健保局各
    分局備查並填報病床號碼，原告主張核不足採，另其提示該醫院洗腎病患名單及
    特定人士住院日數，查該些名單並非系爭病床差額申請日數三、０一九日之住院
    對象，併予陳明。又原告提示之差額病床住院病患名冊仍不完整（廣聖醫院八十
    八年度向健保局申請差額病床日數為三、０一九天，惟其提示之差額病床住院病
    患名冊上合計住院日數僅七０五天），且未載明病患病床號碼，無法區別健保床
    與差額病床之病患，原告未盡協力義務，被告實無從進一步查證。
　　理  由
一、按「個人之綜合所得總額，以其全年左列各類所得合併計算之：．．．第二類︰
    執行業務所得︰凡執行業務者之業務或演技收入，減除業務所房租或折舊、業務
    上使用器材設備之折舊及修理費，或收取代價提供顧客使用之藥品、材料等之成
    本、業務上雇用人員之薪資、執行業務之旅費及其他直接必要費用後之餘額為所
    得額。」為所得稅法第十四條第一項第二類前段所明定。次按「稽徵機關進行調
    查或復查時，納稅義務人應提示有關各種證明所得額之帳簿、文據；其未提示者
    ，稽徵機關得依查得之資料或同業利潤標準，核定其所得額。」所得稅法第八十
    三條第一項定有明文。又「執行業務者於規定期限內辦理結算申報並能提供證明
    所得額之帳簿、文據調查者，其執行業務所得，應依帳載核實認定。其未依規定
    提供調查者，應依所得稅法第八十三條及同法施行細則第十三條規定訂定之收費
    及費用標準核定其所得額。」執行業務所得查核辦法第八條前段亦有明文。
二、本件原告係廣聖醫院負責人，八十八年度綜合所得稅結算申報，列報該醫院收入
    總額九八、三０三、七一二元，費用總額九五、九一四、八五三元，全年所得額
    二、三八八、八五九元，被告依查得資料核定該醫院收入總額一００、八七六、
    七六二元，費用總額九二、二二三、五六六元，全年所得額八、六五三、一九六
    元，依原告合夥比例百分之四五．七五計算，核定執行業務所得三、九五八、八
    三七元，併課其當年度綜合所得稅，原告不服，就收入總額、修繕費、水電瓦斯
    費及折舊等項目，申經復查追減執行業務所得六０四、一四０元等情，業據兩造
    分別陳明在卷，復有原告八十八年度綜合所得稅結算申報書、被告綜合所得稅核
    定通知書等影本附原處分卷可稽。而原告提起本件訴訟係以：被告調增廣聖醫院
    收入中一、八一一、四００元係為設算自費病房差額收入，該醫院之套房係優待
    給洗腎病患、地方特定人士，並未收取病房差額；又該醫院八十八年度之病房計
    十九間，總病床數計四十床，而被告核定總床數七十床、差額病床十一床及申請
    日數十二個月份合計三、０一九日及病房費差額每人次六００元，核屬無據等語
    ，資為論據。
三、經查，廣聖醫院八十八年度之總床數為七十床，差額病床數為十一床，當年度該
    醫院申請付差額病床之日數為三、０一九日乙節，此有健保局高屏分局九十年一
    月十一日健保高醫字第九０００五三四七號函及所附申請明細表等影本附原處分
    卷足稽。又原告主張其收取差額之病床一人房有五間，每床收取差額費用六００
    元，二人房有七間，每床收取差額費用一００元，而非應付差額之病房均收取六
    ００元之差額費用云云。然查，上開申請付差額病床之日數為三、０一九日，係
    健保局由病床別為「急性收差額病床」進行勾稽所取得資料，該病床號碼為一０
    三、一０四、一０五、一０六、一０七、一０八、一二六、一二七、一二八、一
    三０、一三一等十一床，至於二人房則有七間（十四床），病床號碼為一一五之
    一、一一五之二、一一六之一、一一六之二、一一七之一、一一七之二、一二０
    之一、一二０之二、一二二之一、一二二之二、一二三之一、一二三之二、一二
    五之一、一二五之二等十四床，上開病床其病房別均為「急性一般病床」，並未
    計算在付差額病床之日數三、０一九日內，此有健保局高屏分局九十二年十月三
    十一日健保高醫字第０九二００五一八六三號函及所附病床明細統計表等影本附
    本院卷為憑，故上開計算付差額病床日數三、０一九日並不包括二人房在內。原
    告另主張上開付差額病床之日數三、０一九日，其中七０五日（原告誤載為七一
    四日）為優待給地方特定人士，並未收取病房差額費用，其餘日數則係優惠給洗
    腎病患，亦未收取病房差額費用等語。然查，洗腎病人除另患有其他疾病，符合
    健保住院之規定，得申請住院費用外，如單純洗腎病人接受洗腎治療住院，並不
    能申請住院費用，就此部分原告因無法提供洗腎病患之住院紀錄及年籍資料，以
    供查證，且原告就八十八年度廣聖醫院申請付差額病床之日數為三、０一九日，
    上開日數係關於一人房之住院日數，而不包括二人房住院日數，及就優惠給洗腎
    病患，未收取病房差額費用部分已表明不再爭執（詳見本院九十三年四月九日準
    備程序筆錄），其僅就優待給地方特定人士，而未收取病房差額費用之住院日數
    七０五日部分為爭執。
四、按稅捐稽徵機關在核定稅額過程中，須納稅義務人協同辦理者所在多有，學理上
    稱為納稅義務人之協力義務，包括申報義務、記帳義務、提示文據義務等，納稅
    義務人違背上述義務，在行政實務上即產生受罰鍰或由稅捐稽徵機關片面核定等
    不利益之後果，而減輕稅捐稽徵機關之舉證證明程度（參看司法院釋字第二一八
    、三五六號等解釋及最高行政法院九十一年度判字第一八六七號判決意旨）。查
    ，原告就廣聖醫院優待給地方特定人士，而未收取病房差額費用之住院日數七０
    五日部分，雖已提供住院名冊，該住院人數共有何清榮等四十五人，然經被告就
    該四十五人函查結果，其中有二十一人未回復，其餘二十四人，有二份因「查無
    此址」被退回，一份因受文者死亡退回，二份因病患已死亡，家屬就該病患有無
    給付病房費差額未為答覆，一份未載明填表人及其住址，另二份填表人（黃郡生
    、王華娟）及住址與原告提供之名冊不符，致無法勾稽；而有效回函部分，其中
    卓大明、机春寅函復有付病房差額費用，其餘謝梅英等十四人均函復八十八年度
    有在廣聖醫院住院，但未支付病房差額費用，上開十四人當年度住院總日數為二
    二七日等情，此有調查表及調查結果統計表等影本附本院卷為憑。是原告主張病
    患謝梅英等十四人住一人房，共計二二七日，未收取病房差額費部分，堪予採信
    。其餘部分因原告未能提供帳證資料供本院審酌，此外，復查無其他證據足資證
    明廣聖醫院未收取病房差額費用，揆諸前揭說明，尚難為原告有利之認定。
五、綜上所述，廣聖醫院八十八年度申請付差額病床之日數為三、０一九日，其中二
    二七日廣聖醫院確未向病患收取病房差額費用，則廣聖醫院實際收取差額病房費
    用之日數二、七九二日，每日六００元，共計一、六七五、二００元，故原處分
    核定關於廣聖醫院收入總額中調增自費病房差額收入超過一、六七五、二００元
    部分，即有違誤，就此部分訴願決定，未予糾正，亦有未洽，爰由本院將訴願決
    定及原處分（復查決定含原核定處分）關於廣聖醫院收入總額中調增自費病房差
    額收入超過一、六七五、二００元部分予以撤銷。至原處分核定關於廣聖醫院收
    入總額中調增自費病房差額收入在一、六七五、二００元範圍內之部分，並無違
    誤，訴願決定予以維持，並無不合；原告起訴意旨就此部分求為撤銷，為無理由
    ，應予駁回。
六、據上論結，本件原告之訴為一部有理由、一部無理由，依行政訴訟法第一百九十
    五條第一項、第一百零四條、民事訴訟法第七十九條，判決如主文。
中　　　華　　　民　　　國    九十三　　年　  　七　　　月　　　九　　　日
                              高雄高等行政法院第一庭
                                          審判長法官　  陳光秀
                                          法      官　  楊惠欽
                                          法      官　  李協明
右為正本係照原本作成。
如不服本判決，應於判決送達後二十日內向本院提出上訴書狀，其未表明上訴理由者
，應於提起上訴後二十日內向本院提出上訴理由書（須按對造人數附繕本）；如於本
判決宣示或公告後送達前提起上訴者，應於判決送達後二十日內補提上訴理由書（須
附繕本）。未表明上訴理由者，逕以裁定駁回。
提起上訴應預繳送達用雙掛號郵票七份（每份三十四元）。
中　　　華　　　民　　　國    九十三　　年　  　七　　　月　　　九　　　日
                                          法院書記官    周良駿
